臺灣臺北地方法院民事判決　　　　　　　96年度訴字第6821號
原　　　告　乙○○
被　　　告　甲○○
上列當事人間請求給付借款事件，本院於民國九十六年十月一日
辯論終結，判決如下：
    主    文
被告應給付原告新臺幣壹佰萬元，及其中新臺幣伍拾萬元自民國
九十二年十二月十一日起，其中新臺幣伍拾萬元自民國九十三年
三月十一日起，均至清償日止，按週年利率百分之五計算之利息
。
原告其餘之訴駁回。
訴訟費用由被告負擔。
    事實及理由
一、原告部分
（一）聲明：被告應給付原告新臺幣（下同）一百萬元，及自民
      國九十二年十月二十七日起至清償日止，按週年利率百分
      之五計算之利息。
（二）原告起訴主張：
    １兩造於九十二年十月二十七日訂立借貸契約，約定由被告
      向原告借款一百萬元，其中五十萬元清償期為九十二年十
      二月十日，其餘五十萬元清償期為九十三年三月十日，被
      告並簽立借據，另簽發發票日分別為九十二年十二月十日
      、九十三年三月十日、付款人均為合作金庫銀行敦化分行
      、面額均為五十萬元、票據號碼分別為ＴＹ000000
      0號、ＴＹ0000000號支票二紙交付原告，詎被告
      屆期屢經催討仍拒不清償，爰依兩造間借貸契約、票據關
      係請求擇一為原告如聲明所示之勝訴判決。
    ２對被告答辯之陳述：馮金如確曾為被告向其貸款，但本件
      款項係其直接貸與被告，並非貸與馮金如，馮金如僅擔任
      保證人。
（三）證據：提出借據、支票二紙。
二、被告部分
（一）聲明：原告之訴駁回。
（二）被告則以：
      原告所提借據、支票俱為真正，但兩造間並未成立借貸契
      約，該筆款項乃因其所經營之艾玉坊商號營運困難積欠款
      項，其向乾媽馮金如借貸，由馮金如向原告借貸後貸與被
      告，其與原告並不熟識，兩造間並無借貸關係等語，資為
      抗辯。
（三）證據：聲請訊問證人馮金如。
三、原告主張之事實，業據提出借據、支票二紙為證，核屬相符
    ，上開證據之真正，並經被告當庭辨識後坦認無訛，應堪信
    為真實。被告辯稱兩造間並未成立借貸契約，該筆款項乃因
    其所經營之艾玉坊商號營運困難積欠款項，其向訴外人馮金
    如借貸，由馮金如向原告借貸後再貸與被告云云，雖引證人
    馮金如之證詞為據，但為原告否認。經查：
（一）被告所書立、簽章、兩造均不爭執真正之字據名稱為「借
      据（據）」，全文為以中文由左向右橫式書立，內容為「
      茲“艾玉坊”於九十二年十月二十七日向乙○○小姐貸款
      新台幣壹佰萬元整，如有違約，店裡所有一切抵押，恐口
      無憑、特此立据（據）。合作金庫支票各二張，各ＴＹ0
      000000、ＴＹ0000000，期限十二月十日九
      十二年、三月十日九十三年，如有延期預先告知。店地址
      ：臺北市○○○路○段九七號Ｂ１之四。借据（據）人：
      甲○○」，另字據左側由上往下直式書立「保證人：馮金
      如」字樣，有該字據在卷可考。又被告並簽發發票日分別
      為九十二年十二月十日、九十三年三月十日、付款人均為
      合作金庫銀行敦化分行、面額均為五十萬元、票據號碼分
      別為ＴＹ0000000號、ＴＹ0000000號支票
      二紙交付原告收執，有票據二紙附卷可稽，並為被告所不
      爭。
（二）按解釋意思表示，應探求當事人之真意，不得拘泥於所用
      之辭句，民法第九十八條固有明文，契約之文意有疑義，
      如辭句模糊，或模稜兩可時，固應探求當事人之真意，不
      得拘泥於所用之辭句，但解釋之際，並非必須捨辭句而他
      求，契約文字業已表示當事人真意，無須別事探求者，即
      不得反捨契約文字而更為曲解，最高法院十七年上字第一
      一一八號、七十一年度台上字第四七０七號、七十七年度
      台上字第六０七號、七十九年度台上字第一五九一號、八
      十年度台上字第一三二０號、第一七七號、第一九六０號
      、八十二年度台上字第九二二號、八十三年度台上字第一
      五三三號、八十四年度台上字第一一八八號、八十六年度
      台上字第一一六八號、第二一一七號、第三０四二號、第
      三八七三號、八十九年度台上字第七九號迭著有判例、裁
      判闡釋甚明。
（三）本件被告所書立之借據，其內業已清楚載明其於九十二年
      十月二十七日以自己及所經營、位在臺北市○○○路○段
      九七號地下一樓之四之艾玉坊獨資商號名義，向原告借款
      一百萬元，除同意以該商號店內一切物品擔保外，並簽發
      、交付發票日分別為九十二年十二月十日、九十三年三月
      十日、票據號碼分別為ＴＹ0000000號、ＴＹ00
      00000號、付款人為合作金庫銀行之支票以為清償，
      至馮金如則擔任保證人，揆諸上揭判例、法條，該字據文
      字既已明確表示被告真意為其於九十二年十月二十七日逕
      向原告貸款一百萬元，借款期間分別至九十二年十二月十
      日、九十三年三月十日，馮金如僅為被告之保證人，無須
      別事探求，已難反捨借據文字而為解釋。
（四）且被告聲請訊問之證人即借據所載保證人、當日在場之兩
      造友人馮金如亦證稱：其與原告為三十餘年同事，與被告
      相識約四、五年，被告於九十二年八、九月間曾向其借款
      三十萬元，嗣後被告表示欠款無力清償、遭遇黑道意欲自
      殺，再次向其借款一百萬元，其因自身款項不足、無力借
      支，乃向原告借款，原告知悉其借款目的在貸與被告，曾
      經勸阻之，其為救助被告，仍執意借款，並請原告提領現
      金到場，但九十二年十月二十七日原告將現金一百萬元交
      予被告之債權人收受後，當場兩造雙方與其均知悉明瞭且
      同意該筆款項由原告直接貸與被告，其僅擔任保證人，並
      在票據上背書。證人馮金如雖與原告為三十年舊識，與被
      告亦有深厚交誼，迄無任何宿怨仇隙，此由被告於本院審
      理中猶頻以「乾媽」稱呼證人馮金如一節即明，並為兩造
      所不爭執，衡情證人馮金如應無甘冒偽證罪責羅織誣陷被
      告之可能或必要，是證人馮金如所述應屬客觀可採。
（五）是證人馮金如原雖擬自己向原告借款後貸與被告，但九十
      二年十月二十七日當日兩造與證人馮金如均合意由原告直
      接貸款一百萬元予被告，證人馮金如則僅擔任保證人，並
      在被告簽發之同額票據上背書，九十二年十月二十七日就
      該一百萬元款項僅成立一金錢借貸契約，金錢契約之當事
      人為兩造、並非馮金如，原告為貸與人、被告為借用人，
      已足認定。
四、按稱消費借貸者，謂當事人一方移轉金錢或其他代替物之所
    有權於他方，而約定他方以種類、品質、數量相同之物返還
    之契約；借用人應於約定期限內，返還與借用物種類、品質
    、數量相同之物，民法第四百七十四條第一項、第四百七十
    八條前段定有明文。又給付有確定期限者，債務人自期限屆
    滿時起，負遲延責任；給付無確定期限者，債務人於債權人
    得請求給付時，經其催告而未為給付，自受催告時起，負遲
    延責任，其經債權人起訴而送達訴狀，或依督促程序送達支
    付命令，或為其他相類之行為者，與催告有同一之效力；遲
    延之債務，以支付金錢為標的者，債權人得請求依法定利率
    計算之遲延利息；應付利息之債務，其利率未經約定，亦無
    法律可據者，週年利率為百分之五，民法第二百二十九條第
    一項、第二項、第二百三十三條第一項前段、第二百零三條
    亦有明文規定。本件兩造間於九十二年十月二十七日訂立借
    貸契約，約定由被告向原告借款一百萬元，其中五十萬元清
    償期為九十二年十二月十日，其餘五十萬元清償期為九十三
    年三月十日，被告屆期均未清償，此經本院審認如前，惟被
    告就其中五十萬元金錢消費借貸約定之期限至九十二年十二
    月十日屆滿，翌日始負遲延之責，其餘五十萬元金錢消費借
    貸約定之期限至九十三年三月十日屆滿，亦翌日方負遲延之
    責，則原告依兩造間借貸契約請求被告清償一百萬元，及其
    中五十萬元自九十二年十二月十一日起，其餘五十萬元自九
    十三年三月十一日起，均至清償日止，按週年利率百分之五
    計算之利息，洵屬有據，應予准許，逾此範圍之請求（即其
    中五十萬元自九十二年十月二十七日起至十二月十日止，其
    餘五十萬元自九十二年十月二十七日起至九十三年三月十日
    止之利息部分），則無理由，爰予駁回。
五、至原告另依其所執有、被告所簽發、發票日分別為九十二年
    十二月十日、九十三年三月十日、付款人均為合作金庫銀行
    敦化分行、面額均為五十萬元、票據號碼分別為ＴＹ000
    0000號、ＴＹ0000000號支票二紙請求被告給付
    如聲明所示金額及利息部分，該二紙票據迄至本院言詞辯論
    終結日止，原告均未提示，自難逕對發票人即被告請求，惟
    原告請求本院就訴訟標的擇一為勝訴判決，本院業就原告基
    於借貸契約之返還請求權為原告部分勝訴之判決，爰不另就
    其票據請求權為全部敗訴之諭知，併此敘明。
據上論結，本件原告之訴一部有理由、一部無理由，依民事訴訟
法第七十九條，判決如主文。
中　　華　　民　　國　　96　　年　　10　　月　　15　　日
                    民事第一庭  法  官  洪文慧
上列正本核與原本無異。
如不服本判決，得於裁定書送達之翌日起二十日內，以書狀敘述
理由，向本庭提起上訴。
中　　華　　民　　國　　96　　年　　10　　月　　15　　日
　　　　　　　　　　　　　　    書記官  薛德芬
